臺灣臺南地方法院民事判決
110年度簡上字第240號
上  訴  人  張孝誠  
被  上訴人  蔡竣玄  
上列當事人間確認本票債權不存在事件，上訴人對於中華民國11
0年10月14日本院臺南簡易庭110年度南簡字第815號第一審簡易
判決提起上訴，本院於111年6月8日言詞辯論終結，判決如下：
     主      文
上訴駁回。
第二審訴訟費用由上訴人負擔。
     事實及理由
一、被上訴人主張：
　㈠上訴人為訴外人立祥機械有限公司（下稱立祥公司）之實際
    負責人（登記負責人為其子訴外人張祺映），伊為訴外人冠
    軍國際欣葉有限公司（下稱台灣冠軍公司）之負責人，立祥
    公司前與訴外人越南CTY TNHH THIET BI YTE VINH THANG 
    公司（下稱越南冠軍公司）訂購丁晴手套，後因故取消契約
    ，改向台灣冠軍公司購買，雙方於民國109年12月21日簽約
    （下稱系爭手套購買契約），約定交貨日期為110年1月6日
    ，價金為美金20萬元，立祥公司交付新臺幣（以下除以美金
    標示外均同）支票2張（發票日為110年1月29日，金額合計5
    64萬元），並於110年1月11日電匯美金3萬元定金至台灣冠
    軍公司帳戶。惟因諸多原因，台灣冠軍公司未如期交貨，立
    祥公司於110年3月21日寄發存證信函予台灣冠軍公司，要求
    退還上開支票及美金3萬元，後經兩造會算後，伊將上開支
    票返還立祥公司，並另開立如附表所示之76萬9,500元本票
    （下稱系爭本票），交付上訴人作為返還美金3萬元之擔保
    ，嗣台灣冠軍公司於110年4月9日及同年5月3日分別電匯美
    金3,000元及美金1萬7,000元至立祥公司帳戶，共計已返還
    美金2萬元。
　㈡茲因系爭本票之「發票日」及文字金額之「萬」字，並非伊
　　所書寫，依票據法第11條規定，應屬無效，上訴人自不得主
　　張系爭票據權利；又縱認非屬無效票據，因台灣冠軍公司已
　　返還立祥公司美金2萬元，此部分依110年1月11日臺灣銀行
　　美金即期買入匯率28.41，換算新臺幣應為56萬8,200元（即
　　20,000元×28.41＝568,200元），業據兩造於原審所不爭執
　　（見原審兩造不爭執事項㈨）。是系爭本票債權既已清償56
　　萬8,200元，上訴人就此部分債權應不存在，故原審依此判
　　決確認其於超過20萬1,300元部分（即769,500元－568,200
　　元＝201,300元），對伊之本票債權不存在，尚無違誤。嗣
　　上訴人再以該未清償之美金1萬元，應依110年1月6日臺灣銀
　　行現金賣出匯率28.24元，換算新臺幣為28萬2,400元，遽謂
　　系爭本票債權應於此數額存在等情詞，就原審判決不足此數
　　額之8萬1,100元（即282,400元－201,300元＝81,100元），
　　提起上訴，並無理由。
  ㈢另越南冠軍公司於109年8月4日向立祥公司訂購口罩機器，價
    金為美金8萬元，臺灣冠軍公司於109年11月30日匯款美金1
    萬元定金至立祥公司帳戶，嗣亦發生履約爭議，立祥公司請
    求支付剩餘款項及受領口罩機器，台灣冠軍公司則以立祥公
    司未如期交貨，請求返還美金1萬元，因立祥公司迄未返還
    ，是伊亦得以此抵銷系爭本票債權。
  ㈣並聲明：上訴駁回。
二、上訴人答辯：
　㈠兩造因立祥公司與台灣冠軍公司之系爭手套購買契約糾紛，
    被上訴人同意返還美金3萬元定金，並開立系爭本票交付伊
    作為清償之擔保，系爭本票上之發票人欄、簽章、地址、身
    分證及金額，均為被上訴人所填寫，印章及指印亦為其所捺
    印，自屬有效票據。又立祥公司僅返還美金2萬元，尚積欠
    美金1萬元，依110年1月6日臺灣銀行現金賣出匯率28.24元
    ，換算新臺幣應尚積欠28萬2,400元，故伊之系爭本票債權
    應於此範圍存在，原審判決伊於超過20萬1,300元部分，對
    被上訴人之本票債權不存在，尚有不足8萬1,100元，故伊就
    此部分提起上訴。至越南冠軍公司與立祥公司間之口罩機器
    契約，與台灣冠軍公司無關，被上訴人不得以此契約定金，
    主張抵銷系爭本票債權。
　㈡上訴聲明：
　1.原判決確認上訴人持有被上訴人如附表所示之系爭本票，於
    超過20萬1,300元之本票債權不存在部分，就其中之8萬1,10
    0元應予廢棄。
　2.上開廢棄部分，上訴人於原審之訴駁回。
三、兩造不爭執事項：（見簡上卷第107-108頁）
　㈠上訴人為立祥公司之實際負責人（登記負責人為其子張祺映
    ），被上訴人為台灣冠軍公司之負責人。
  ㈡立祥公司前與越南冠軍公司訂購丁晴手套，之後因故取消，
    改向台灣冠軍公司購買，雙方於109年12月21日簽立系爭手
    套購買契約，約定交貨日期為110年1月6日，價金為美金20
    萬元；立祥公司交付新臺幣支票2張（發票日為110 年1月29
    日，金額合計為564萬元），並於110年1月11日電匯美金3萬
    元至台灣冠軍公司帳戶作為定金。
  ㈢又因諸多原因，台灣冠軍公司未如期交貨，立祥公司於110年
    3月21日寄發存證信函予台灣冠軍公司，要求退還上開支票2
    張及美金3萬元。
  ㈣嗣經兩造會算後，被上訴人將該2張支票返還立祥公司，並另
    開立系爭本票交付上訴人，作為台灣冠軍公司返還立祥公司
    美金3萬元定金之擔保。
  ㈤台灣冠軍公司於110年4月9日及同年5月3日分別電匯美金3,00
    0 元及美金17,000元至立祥公司帳戶。
  ㈥上訴人於110年5月7日持系爭本票向本院聲請本票裁定強制執
    行，經本院以110年度司票字第1522號裁定准予強制執行。
  ㈦系爭本票上之發票人欄、簽章、地址、身分證及金額，均為
    被上訴人所填寫，印章及指印亦為被上訴人所捺印。
  ㈧越南冠軍公司另於109年8月4日向立祥公司訂購口罩機器，價
    金為美金8 萬元，並於109 年11月30日匯款美金1萬元定金
    至立祥公司帳戶。嗣該契約亦發生履約爭議，立祥公司請求
    支付剩餘款項及受領口罩機器，台灣冠軍公司則以下定後未
    於6-10日交貨為由，請求返還美金1萬元。
四、兩造爭執事項：上訴人提起上訴後，再爭執被上訴人尚未清
    償之美金1萬元，應依臺灣銀行110年1月6日匯率28.24元換
    算為28萬2,400元，就原判決確認上訴人於超過20萬1,300元
    之本票債權不存在部分，就其中之8萬1,100元提起上訴，請
    求廢棄此部分，有無理由？
五、本院之判斷：
　㈠原審判決確認上訴人持有被上訴人所簽發如附表之系爭本票
    ，於超過20萬1,300元部分（即56萬8,200元），對於被上訴
    人之本票債權不存在，上訴人僅就其中之8萬1,100元提起上
    訴；其餘部分因兩造未上訴或附帶上訴，而已確定。本院審
    酌全部卷證，認原審駁回上訴人此部分之訴，並無違誤，應
    予維持，並引用原判決記載之事實及理由。
　㈡又上訴人提起上訴，雖以被上訴人尚未清償之美金1萬元，應
    依臺灣銀行110年1月6日匯率28.24元換算，再爭執系爭本票
    債權應尚有28萬2,400元存在。然按受命法官為闡明訴訟關
    係，得整理並協議簡化爭點；當事人就其主張之爭點，經依
    第1項第3款達成協議者，應受其拘束；此規定準用於行獨任
    審判長之訴訟事件，分據民事訴訟法第270條之1第1項第3款
    、第3項前段及第271條之1所明定。而就立祥公司已清償之
    美金2萬元，此部分對系爭本票債權不存在之金額為56萬8,2
    00元，業據兩造於原審法官簡化爭點時達成協議，此有原審
    110年9月30日審理筆錄可稽（見原審南簡卷第197頁兩造不
    爭執事項㈨），並經本院勘驗原審法庭錄音確認無誤（見簡
    上卷第75-76頁）。是依上開規定，上訴人自應受此不爭執
    事項之拘束，則其提起上訴再爭執匯率換算金額，對原判決
    確認上訴人於超過20萬1,300元之本票債權不存在部分，就
    其中之8萬1,100元求予廢棄，自無可取，應予駁回。
　㈢至被上訴人以其因越南冠軍公司與立祥公司間之口罩機器契
    約，另於109年11月30日匯款美金1萬元定金予立祥公司，主
    張以此抵銷系爭本票債權乙節（見兩造不爭執事項㈧），業
    經原審判決駁回確定（見原審判決第6頁），是其請求再調
    查此部分匯款，自無必要，併此敘明。
六、本件事證已臻明確，兩造其餘之攻擊或防禦方法及所用之證
    據，經本院斟酌後，認為均不足以影響本判決之結果，爰不
    逐一論列，附此敘明。　　
七、據上論結，本件上訴為無理由，依民事訴訟法第436條之1第
    3項、第454條、第449條第1項、第78條，判決如主文。　　
中　　華　　民　　國　　111 　年　　7 　　月　　6 　　日
            民事第五庭  審判長法　官　林雯娟
                              法　官　伍逸康
　　　　　　　　　　　　　　　法  官  陳淑卿
以上正本係照原本作成。
本判決不得再上訴。 
中　　華　　民　　國　　111 　年　　7 　　月　　11　　日
                              書記官  謝璧卉
附表：　　　　　　　　　　　　　　　　　
編號 發票人 發票日 票面金額 到期日 票據號碼   1 蔡竣玄 110年4月23日 769,500元 110年4月29日 WG0000000